臺灣基隆地方法院刑事判決　　　　　　　 94年度訴字第400號
公　訴　人　臺灣基隆地方法院檢察署檢察官
被　　　告　丙○○
被　　　告　乙○○
前列二人共同
選任辯護人　甲○○律師
上列被告因強盜等案件，經檢察官提起公訴（93年度偵字第1387
號），本院判決如下：
    主  文
丙○○、乙○○共同意圖為自己不法之所有，以強暴至使不能抗
拒，而取他人之物，丙○○，累犯，處有期徒刑捌年貳月，乙○○，處有期徒刑捌年。
    理    由
壹、犯罪事實：
一、丙○○及乙○○係兄弟，丙○○前於民國（下同）82年間，
    因違反麻醉藥品管理條例案件，經法院於82年6月2日，以82
    年度訴字第134號判處有期徒刑5年2 月，於82年8月5日確定
    ，於同年6月4日入監服刑，於84年4 月22日假釋出監（觀護
    結束日期為87年12月25日），嗣後撤銷假釋，於87年6 月25
    日執行殘刑3年8月3日，於91年2月27日執行完畢（構成累犯
    ）；乙○○前於86年間，因違反麻醉藥品管理條例案件，經
    法院於87年11月11日，以87年度上訴字第2513號判處有期徒
    刑6年確定，於87年9月25日入監服刑，於91年4月2日假釋出
    監（觀護結束日期為93年7 月17日），嗣後撤銷假釋，於93
    年1月14日入監執行殘刑2年3月15日，執行完畢日期於98年7
    月24日（現正執行中，不構成累犯）。
二、緣丙○○與己○○為共同施用毒品之朋友，因懷疑己○○偷
    毒品，於92年10月26日23時許，丙○○經友人戊○○告知己○○在基隆市○○路259巷36之3 號5樓綽號「小可」之女性
    友人住處，即駕駛車牌號碼ＩＫ─8902號自小客車搭載乙○○共同前往，迨至該處，丙○○與乙○○竟共同基於傷害人
    身體健康之犯意聯絡，共同徒手毆打己○○，再共同基於妨
    害自由之犯意聯絡，違背己○○之意願，強行押至丙○○兄
    弟所使用小客車後座，旋即由乙○○坐在己○○之右側負責
    看管，丙○○負責開車，往臺北縣萬里鄉之山區前進。期間
    ，乙○○復承前開傷害之犯意，繼續在後座徒手毆打己○○
    。途中己○○之行動電話（MOTORO LA牌，V60i型，序號000
    000000000000號）鈴聲響起，乙○○見狀，認該行動電話機
    具應有1 萬元之價值，竟與丙○○共同基於意圖為自己不法
    所有之犯意聯絡，由乙○○強行取走該行動電話機具。己○○因人身自由受限於丙○○駕駛之狹小汽車內，無力反抗，
    任由乙○○取去該行動電話機具，乙○○得手後，旋即將其
    中之SIM 卡取出歸還己○○。丙○○將該車停在基隆市○○
    街口，並承前開傷害之犯意，徒手毆打己○○以洩憤，丙○○及乙○○當日所為，致使己○○受有右手臂前端位置、頭
    部、左手臂、左腳小腿、大腿、右腳均浮腫瘀青及右眼瘀青
    等傷害，丙○○隨後駛向基隆市○○街附近，將己○○趕下
    車。而乙○○取得上開行動電話機具後，未說明來源，逕自
    於92年11月初起，交給不知情之女友林翠琪保管，嗣於93
    年1月間，經警詢線知悉上情，經通知林翠琪將該行動電話
    機具轉交給乙○○兄弟之母丁○○，再歸還己○○而查獲。
貳、認定犯罪事實所依據之證據及理由：
一、被告2人共同傷害部分：
（一）被告丙○○之自白
    　被告於93年1月9日第二次警詢時稱：「上車後己○○說他
      沒錢，結果我就和乙○○空手打他。」、於93年8 月19日
      檢察官偵訊中供稱：「我們有吵架，我有打他，他有打我
      。」、「我承認有互毆。」（見偵查卷第19、84、85頁）
      、本院94年5 月27日準備程序中供稱：「我和己○○互毆
      ，我打他頭部和手部。」、於94年8 月23日審理時供稱：
      「一上車，還沒發動，我就打他。」（見本院準備程序筆
      錄、審判筆錄）。
（二）同案被告乙○○之供述
    　被告於93年8月4日檢察官偵訊中供稱：「丙○○有踹己○○。」（見偵查卷第79頁）
（三）人證
　１、被害人己○○之指訴
    　被害人警詢、偵查之指訴（見偵查卷第7、12、57、95頁
      ）
　２、證人吳錦鍾之證述
    　證人於本院94年8 月23日審理時稱：「他們在該處有先打
      起來。」、「被告二人打阿文壹個，丙○○先動手，後來
      乙○○也動手。」、「被告二人到房間裡和阿文打起來。
      」等語（見本院94年8月23日審判筆錄）
（四）書證
　　　台灣基隆看守所93年6 月23日基所戒字第0930001606號函
  　　及所附台灣基隆看守所新收（借提還押）受觀察勒戒人內
    　外傷記錄表、受刑人健康檢查表（乙）、台灣區煤礦業同
      業公會附設台灣礦工醫院93年6 月25日（93）礦醫事字第
      140 號函及所附急診病歷、出院病歷摘要、台灣區煤礦業
　    同業公會附設台灣礦工醫院94年6 月24日（94）礦醫事字
      第118號函。
（五）被告乙○○辯解及有利被告證據不採之理由：
　　　被告乙○○於本院審理中雖辯稱：自始至終均未打己○○
    　云云。惟查，被害人己○○、證人吳錦鍾均明確證稱：被
      告乙○○有動手打人等語（如前述），被告丙○○於警詢
      時亦供稱：有與被告乙○○共同徒手打己○○等語（如前
      述），且被害人於93年10月27日至礦工醫院急診時，全身
      多處淤青、腫及痛，行走及移動身體困難；主訴身體苦痛
      感，有咳血現象，其受傷部位已淤青且有擴散呈朱色，故
      判斷其受傷應已超過６小時以上（若剛受傷時顏色會呈青
      藍色及局部腫）；至於咳血現象係患者主訴，無從了解其
      是否為口腔出血或鼻血倒流，引起咳嗽、吐血等情形，若
      肺部受到傷時會引起咳嗽而吐血之可能，至何時產生需視
      受傷之程度；依常理因身體多處創傷研判，施暴者應有二
      人以上，若一人所為，被毆打者本能會有強烈反抗，較不
      易造成多處傷痕；另患者全身之傷痕已呈淤青，應是同時
      造成之傷害；又被害人93年10月30日進入基隆看守所服刑
      時，經看守所人員檢查其身體，發現其身上多處受傷，有
      上述書證附卷可參，堪信被告乙○○亦有毆打被害人己○○甚明。被告乙○○所辯，不足採信。
(六)綜上所述，上列事證明確，被告２人有共同傷害犯行，事證
    明確。
二、被告2人共同妨害自由、強盜部分：
（一）被告丙○○之供述
    　被告於93年1月9日第2次警詢時稱：「我就與乙○○2人叫
      己○○跟我上車講事情，向他討錢。」、93年8 月19日檢
      察官偵訊中供稱：「我與乙○○一在起，我們不想難看，
      就請他上車。」、「己○○（筆錄誤載為乙○○）說他的
      手機有一萬多價值，我就將他手機拿來看，．．我說你就
      將手機放我這邊，若你有錢還錢再將手機還他。」（見偵
      查卷第84、85頁）、本院94年5 月27日準備程序中供稱：
      「他（指己○○）就自願上我的車，．．己○○稱他要打
      電話向朋友借錢，電話打通後，說了約半小時後，電話打
      來打去，都借不到錢，我懷疑他是撥空號，我就叫他告訴
      我電話中的朋友住何處，我開車帶他過去，他同意，我就
      發動車子，他一下叫我去一個地方，一下又換地方，地方
      換來換去，這時候，乙○○就對己○○說，你的手機也值
      一萬元，又買衣服給別人，叫你還錢又說沒錢，這時我就
      將車停在往萬里的路邊，問他要如何處理欠我的錢，我說
      那我去你家，等你拿錢，他不願意我去他家，他稱，不然
      手機押在我這裡，三天後他拿錢來贖，但要我不能弄丟，
      弄丟要買壹支新的還他，我說好，就把手機拿過來，並叫
      乙○○把手機內的ＳＩＭ卡，還給己○○。」、於94年8
      月23日審理時供稱：「進去後我就跟己○○在客廳說，在
      這裡談不好看，到樓下說，．．只說兩句話我們就和己○○下樓。」、於94年8月30日審理時供稱：「己○○把手
      機給我，我拿給乙○○，我叫乙○○把晶片卡還給己○○
      。（見本院準備程序筆錄、審判筆錄）。
（二）同案被告乙○○之供述
    　被告於93年1 月15日警詢時稱：「己○○就主動說要到我
      哥哥車上講，．．結果己○○說他身上沒錢，只有一支手
      機，他說要質押在我處，我就將它收下，晶片卡還他。」
      93年8月4日檢察官偵訊中供稱：「己○○要求到樓下講事
      情，後來上車談事情，．．己○○主動說要將手機押在這
      邊當作擔保。」（見偵查卷第22、79頁）、於94年8月23
      日審理時供稱：「當時就我和丙○○及阿文一起離開。」
      （見本院審判筆錄）
（三）人證
  １、被害人己○○之指訴
    　被害人於92年10月30日第1 次警詢時指稱：「丙○○、乙○○二人強行將我押到車上，．．路途中我手機響，乙○○不讓我接電話，就出手搶走我手機向丙○○說這支手機
      有價值。」、於93年1月19日第2次警詢時指稱：「他們強
      押我到樓下，押我上車，．．乙○○出手搶我手機。」、
      於93年6月15日偵查中指稱：「他們就叫我上車，．．在
      途中乙○○打我並且搶走我的手機。」、於94年2月5日偵
      查中指稱：「他們2 人以我偷毒品理由將我帶上車，停車
      後他2 人聯手打我，隨後乙○○才搶走手機。」（見偵查
      卷第7、12、57、95頁）
  ２、證人丁○○之證述
    　證人於93年1月15日警詢時稱：「於93年1月10日乙○○因
      案通緝為延平街派出所緝獲，我去看他時，他有交4支手
      機給我，該摩托羅拉手機是其中1支。」、「我不知道他
      有沒有使用，但他被查獲時有帶在身上。」（見偵查卷第
      25頁）
  ３、證人林翠琪之證述：
      證人林翠琪於93年1月20日警詢時稱
      ：「乙○○涉嫌搶案之贓物寄放在我處，我後來有還給他
      母親丁○○叫他交給警方。」、「4支手機有乙○○打電
      話給我說是要還人摩托羅拉牌Ｖ60ｉ型式手機（序號0000
      00000000000），．．．這手機是乙○○的哥哥丙○○所
      有，後來於92年11月初丙○○因案被抓走他就寄放在乙○○處。」（見偵查卷第31頁）。
（四）書證
　　　贓物認領保管收據乙紙。
（五）被告丙○○、乙○○辯解及有利被告證據不採之理由：
　　　被告丙○○、乙○○固對於在復興路友人住處找被害人己○○後，被害人有與渠2 人一起離開，並上渠等使用之自
      小客車，在車上並有取得己○○之摩托羅拉手機1 支之事
      實，坦承不諱，惟均矢口否認有妨害自由及強盜之犯行，
      俱辯稱：被害人欠丙○○錢未還，當天是自願上車，且主
      動交出手機作為還錢擔保云云。經查：
  １、被害人與被告究有無債務關係？
　　  被告2 人對被害人究竟積欠誰債務一節，陳述互異。被告
      丙○○於92年1月9日警詢時稱：「我於92年10月26日23時
      在右，我有與我弟弟乙○○及友人戊○○（阿水）三人到
　　  基隆市○○路259巷36之3號5F處找男子己○○，因為己○○他與乙○○有金錢糾紛…」；被告乙○○於93年1 月15
      日警詢時稱：「我們四人到該處找人，結果碰到男子己○○（外號阿文），己○○他有欠我哥哥丙○○金錢，屢催
      都不還．．」；至於被害人己○○，則從警詢至偵訊時，
      均一再堅決否認與被告2 人間有何債務關係。衡諸常理，
      己○○若確有欠被告2人中之1人金錢，焉有債權人自己不
      知道自己是債權人，卻反而哥哥說弟弟是債權人、弟弟說
      哥哥是債權人之理？足見所謂債務云云，抵債云云，係被
      告2 人卸責之飾詞。
  ２、被告2人有無共同違反於被害人之意思強行令被害人上車
      ？
　  　被告丙○○於本院準備程序中辯稱：「…到了後我說你欠
      我錢的事，不要在這麼多人面前講，到我車上講，己○○
      說好…」云云，然衡諸常理，通常都是欠人錢之債務人才
      會覺得在眾人處談債務之事會失面子或有困擾，被告2 人
      既然如其等所自述，屢次尋覓被害人催討債務未果，必然
      心急如焚，一旦好不容易偶遇被害人，焉有反而貼心地為
      債務人設身處地著想，避免在眾人面前商談處理債務之理
      ？復對照被告乙○○於93年1月15日警詢筆錄陳述：「…
      我及我哥哥兩人向他催討金錢，己○○說有朋友在場不好
      意思…」；再對照被告丙○○亦坦承：「…碰上男子己○○，雙方有發生口角…」（見上開丙○○警詢筆錄第3 頁
      ），可知當時雙方非處於和平之狀態下，丙○○應無說上
      開言語之可能，被害人亦不可能願意自動上被告之車，則
      被告2 人當時急著將被害人帶至其等車上，顯非善意為被
      害人著想，想要和平理性洽談所謂之債務問題。況被害人
      當時身上根本沒有現金，即使上了車也不可能解決所謂之
      債務，被害人既非至愚之人，怎麼可能夜間單身一人進入
      空間狹窄、由被告兄弟2 人操控、可能四處流竄的汽車內
      ，任意將自己生命安全陷於如此孤掌難鳴之危險處境中？
  ３、被告二人有無共同使被害人不能抗拒而強取行動電話？
　 　 被害人與被告間難認有債務關係存在，業如前述，自無以
      行動電話抵債之問題，所謂抵債之說，純屬卸責之飾詞。
      又被害人己○○當時係孤身處於空間狹窄之車廂內，前有
      被告丙○○駕車駛往被害人未知之去處，旁有被告乙○○
      控制其身體，衡諸常情，此時被害人既無法跳車逃跑，頭
      部又遭被告乙○○以衣服蒙住而被毆打，呼天不應，叫地
      不靈，顯已達不能抗拒之程度。又假設己○○欠被告二人
      中之一人金錢，自己願意質押其行動電話給被告等作為債
      權擔保，則被告二人既已取得擔保品，債權已有一定之擔
      保，應可罷休，又為何將己○○押載至萬里鄉偏僻處？顯
      見其等主觀上確有欲自被害人身上取得財物之不法意圖至
      明。即使退萬步言，認被害人有欠被告二人中之一人金錢
      ，亦不表示被告二人可以反於被害人之自由意識任意取走
      其身上之動產，被害人是否願意提出擔保品或提出何種之
      擔保品，應由被害人自己決定，本案被害人並無提供擔保
      之意願，亦無提供擔保之前提，被告等卻反於被害人意思
      強行取走其身上之行動電話，且於強取後交給與自己關係
      密切之女友，於東窗事發後，知道上開犯罪事實業經警方
      循線掌握相關事證，自知法網難逃，始不得已輾轉透過其
      母私下歸還被害人，益見其等有為自己不法所有之意圖因
      而得財產上之不法利益，即與刑法強盜罪之構成要件相當
      。
(六)綜上所述，上列事證明確，被告２人有共同妨害自由、強盜
    犯行，事證明確。
、核被告丙○○、乙○○所為，均係犯刑法第277條第1項之傷
    害罪、第302條第1項之妨害自由罪及第328條第1項之強盜罪
    。被告二人就上開３罪問、有犯意之聯絡及行為之分擔，應
    依刑法第28條論以共同正犯。又被告2人所犯上開3罪，有方
    法結果之牽連關係，應依刑法第55條之規定，應從一重論以
    強盜罪。又被告丙○○有如事實欄所載之犯罪科刑及執行完
    畢情形，有臺灣高等法院被告全國前案紀錄表在卷可按，其
    於有期徒刑執行完畢後，五年以內再犯有期徒刑以上之本罪
    ，屬累犯，應依刑法第47條之規定，加重其刑。爰審酌被告
    2 人均有多次犯罪紀錄，且均有施用毒品之惡習，因施用毒
    品，不務正業，缺乏金錢即不擇手段，毆打、強押被害人上
    車，且強盜被害人之財物，犯罪手段惡劣，造成被害人精神
    恐慌及財產損失，並嚴重影響社會治安，及犯罪後仍未能和
    盤托出犯罪實情，等一切犯罪情狀，分別量處如主文所示之
    刑。
據上論斷，應刑事訴訟法第299 條第1 項前段，刑法第28條、第
277條第1項、第302條第1項、328條第1項、第47條、第55條，罰
金罰鍰提高標準條例第1條前段，判決如主文。
本案經檢察官林伯宇到庭執行職務。
中　　華　　民　　國　　94　　年　　9　　月　　13　　日
                  刑事第二庭審判長法  官   王福康
                                  法  官   王慧惠
                                  法  官   齊  潔
以上正本證明與原本無異。
對於本件判決如有不服，應於收受送達後10日內，向本院提出上
訴書狀，上訴於臺灣高等法院，並按他造當事人之人數附具繕本
。
中　　華　　民　　國　　94　　年　　9　　月　　13　　日
                                  書記官   潘端典
附錄論罪法條：
中華民國刑法第277條第一項：
(普通傷害罪)
傷害人之身體或健康者，處3年以下有期徒刑、拘役或1,000元以
下罰金。
中華民國刑法第302條第一項：
(剝奪他人行動自由罪)
私行拘禁或以其他非法方法，剝奪人之行動自由者，處 5年以下
有期徒刑、拘役或300元以下罰金。
中華民國刑法第328條第一項：
意圖為自己或第三人不法之所有，以強暴、脅迫、藥劑、催眠術
或他法，至使不能抗拒，而取他人之物或使其交付者，為強盜罪
，處5年以上有期徒刑。
